【裁判字號】    99,抗,1391
【裁判日期】    991029
【裁判案由】    聲明異議
【裁判全文】
臺灣高等法院民事裁定                  99年度抗字第1391號
    抗  告  人  新祥記工程股份有限公司
    法定代理人  乙○○
    代  理  人  陳永昌律師
上列抗告人因臺灣臺北地方法院提存所98年度取字第4921號所准
予相對人甲○○領取提存物事件之處分聲明異議，對於中華民國
99年7月28日臺灣臺北地方法院99年度聲字第59號、99年審聲字
第91號所為裁定提起抗告，本院裁定如下：
    主  文
抗告駁回。
抗告費用由抗告人負擔。
    理  由
一、原裁定意旨略以：「第三人交通部公路總局重大橋樑工程處
    （下稱交通部重大橋樑工程處）於民國（下同）98年10月2
    日以因收受扣押命令後，復有債權受讓人甲○○（即本件之
    相對人）主張於扣押命令前以自原債權人得盛營造股份有限
    公司（下稱得盛公司）受讓債權，且甲○○對得盛公司提起
    確認對交通部重大橋樑工程處債權請求權存在之訴，故不知
    受領權人而為清償提存，本院提存所予以准許，自無違背法
    令。又甲○○嗣後符合交通部重大橋樑工程處提存之對待給
    付之標的及其他受領提存物所附之條件，向本院提存所領取
    提存物而經准許發放，亦於法無悖。至得盛公司對交通部重
    大橋樑工程處之債權已經本院民事執行處對交通部重大橋樑
    工程處為扣押命令，交通部重大橋樑工程處前開清償提存亦
    僅屬是否得對抗執行債權人之問題，與提存本身之效力無涉
    。另異議人（即本件之抗告人）以得盛公司與相對人甲○○
    間於94年9月22日所為債權讓與，屬通謀虛偽意思表示為由
    ，對於本院提存所准予提存之處分為爭執，屬兩造間權利義
    務之實體爭執，應由當事人另行以訴訟方式解決。本院提存
    所准予提存及領取清償提存之處分，洵無不當，異議人對於
    該處分聲明異議，求予廢棄，自無理由，不應准許。」等語
    。
二、抗告意旨略以：「債務人得盛公司所為債權讓與及債權讓與
    通知，違背原法院執行處88年度執字第9520號扣押命令，應
    屬無效，交通部重大橋樑工程處及得盛公司仍應受系爭扣押
    命令之拘束，不得清償或收取系爭債權。又因交通部重大橋
    樑工程處將系爭債權提存之原因，為於收受扣押命令後，又
    有相對人甲○○主張於扣押命令前之95年8月8日自得盛公司
    受讓債權，顯見其提存之原因事實已違背強制執行法第51條
    第2項之規定，原法院提存所依法不應准予提存。原裁定認
    定准交通部重大橋樑工程處提存系爭債權，及准相對人領取
    ，實有不當。爰求廢棄原裁定，發回原法院更為裁定。」等
    語。
三、按提存乃非訟事件，提存所僅得就形式上之程式為審查，凡
    提存人之聲請合於提存法規定之提存要件，提存所即應受理
    提存，至於提存人之清償提存是否合乎債務本旨而為提存，
    此乃實體上之問題，應由提存人自行斟酌，提存所無庸亦無
    權加以審查，故提存所之受理提存與債務人是否依債務本旨
    而為清償，為不相同之兩件事（最高法院93年度台上字第
    1765號判決意旨參照）。又按因爭執孰為受取權人之訴訟已
    繫屬者，除別有規定外，得自本案訴訟裁判確定或事件終結
    之翌日起六個月內，聲請取回或領取提存物，提存法第19條
    定有明文。
四、經查，抗告人持原法院92年度促字第32995號支付命令為執
    行名義，聲請執行法院以95年度執字第41688號強制執行事
    件，強制執行債務人得盛公司對於第三人交通部重大橋樑工
    程處關於114線浮洲橋改建工程履約爭議補償款債權（下稱
    系爭債權），經執行法院於95年9月7日核發北院錦95執戊字
    第41688號扣押命令在案（見95年度執戊字第41688號卷宗第
    6-7頁），惟相對人其已於94年9月22日自得盛公司受讓系爭
    債權新台幣（下同）14,3 01,000元，並於95年8月8日將債
    權讓與通知書交付第三人交通部重大橋樑工程處，完成債權
    讓與通知，相對人對第三人交通部重大橋樑工程處之系爭債
    權存在，有臺灣板橋地方法院98年度重訴字第351號判決暨
    判決確定證明書附於原法院98年度取字第4921號卷宗足稽，
    是以系爭債權已於扣押命令核發前，讓與相對人而發生移轉
    相對人效力，故扣押命令並不生效力（參見張登科著，強制
    執行法，93年2月修訂版，431頁）。且抗告人嗣以交通部重
    大橋樑工程處、得盛公司為被告，訴請確認得盛公司對於交
    通部重大橋樑工程處有14,301,000元債權存在，業經原法院
    判決駁回抗告人請求，亦有相對人於本院提出之臺灣臺北地
    方法院99年度重訴字第640號判決書在卷足憑，故抗告人稱
    債務人得盛公司所為債權讓與及債權讓與通知，違背原法院
    執行處88年度執字第9520號扣押命令，應屬無效，交通部重
    大橋樑工程處及得盛公司仍應受系爭扣押命令之拘束，不得
    清償或收取系爭債權云云，並無可採。
五、次查，強制執行法第51條第2項係屬對動產執行之規定，於
    本件對第三人金錢債權之執行，並無適用餘地，抗告人謂交
    通部重大橋樑工程處收受扣押命令後，仍以系爭債權於扣押
    命令前已讓與相對人而所為提存之原因事實，有違強制執行
    法第51條第2項規定云云，並無可採；且交通部重大橋樑工
    程處於收受上開扣押命令後，於法定期間內之95年9月19日
    聲明異議，經執行法院於95年9月22日將異議通知抗告人，
    並命抗告人如認為不實時，應依強制執行法第120條第2項規
    定提起訴訟，抗告人已於95年9月28日收受異議通知，此有
    送達證書附於執行卷可憑（見95年度執戊字第41688號卷宗
    第11-13頁），惟抗告人迄未依強制執行法第120條第2項規
    定，向執行法院為起訴之證明及將訴訟告知債務人；嗣交通
    部重大橋樑工程處於98年10月2日以其收受上開扣押命令後
    ，以相對人主張其於扣押命令前已自得盛公司受讓系爭債權
    ，且相對人與抗告人訴訟中，而無從確認應向何人清償，爰
    依民法第326條規定，以債權人不明而為清償提存，經原法
    院提存所審查提存人提存要件後，以98年度存字第3387 號
    准予提存，經核於法尚無違誤。相對人於98年12月18日執臺
    灣板橋地方法院98年度重訴字第351號民事判決暨確定證明
    書，向原法院提存所聲請領取提存物，並經提存人交通部重
    大橋樑工程處將受取條件「臺灣臺北地方法院民事執行處撤
    銷95年9月7日北院錦95執戊字第41688號扣押命令之文件」
    予以免除（見98年度取字第4921號卷）後，核與原法院98
    年度存字第3387號受取條件相符。是本件受取條件業已成就
    且經提存人同意，原法院提存所准許相對人聲請領取本件提
    存物，即無違誤，抗告人主張交通部重大橋樑工程處提存之
    原因事實違背強制執行法第51條第2項規定，原法院提存所
    依法不應准予提存及准相對人領取實有不當云云，並不可採
    。
六、綜上，原裁定駁回抗告人之異議，經核於法無違，抗告意旨
    仍執前詞指摘原裁定不當，求予廢棄，為無理由，應予駁回
    。
七、據上論結，本件抗告為無理由，爰裁定如主文。
中    華    民    國    99    年    10     月    29   日
                    民事第十二庭
                        審判長法  官  蕭艿菁
                              法  官  林麗玲
                              法  官  賴劍毅
正本係照原本作成。
不得抗告。
中    華    民    國    99    年    11    月    3     日
                              書記官  黃慶霽

司法院資訊處製作；財團法人民間司法改革基金會備份。
